臺灣基隆地方法院交通事件裁定　　　　 96年度交聲字第442號
移送機關即
原處分機關　交通部公路總局臺北區監理所基隆監理站
異　議　人
即受處分人　乙○○
上列受處分人因違反道路交通管理處罰條例案件，對於交通部公
路總局臺北區監理所基隆監理站中華民國96年10月17日所為之處
分（原處分案號：基監字第裁42-Z00000000號、基監字第裁42-Z
00000000號），聲明異議，本院裁定如下：
    主  文
異議駁回。
    理  由
一、原處分意旨略以：異議人即受處分人（下稱異議人）乙○○
    分別於民國96年5月10日7時04分許及96年5月15日6時59分許
    ，駕駛車牌號碼2002─QD號自小客車，行經國道一號高速公
    路南下2.3公里濱海入口匝道處，違規行駛路肩，經內政部
    警政署國道公路警察局第一警察隊拍照採證後逕行掣單舉發
    ，因而依道路交通管理處罰條例第33條第1項第9款之規定，
    分別裁處異議人罰鍰新臺幣（下同）4,000元，並依同條例
    第63條第1項第1款之規定，各記違規點數1點。
二、異議意旨略以：國道一號南向基隆至汐止路段，星期一至星
    期五上午6時至9時，開放行駛路肩，供上班用路人使用以疏
    解車潮，異議人才認為匝道那邊也有開放行駛路肩，若該處
    不能行駛路肩，則應設置禁制行駛路肩標誌，告知民眾，然
    該處並未設立告示牌禁止行駛路肩，一邊有開放，一邊卻未
    開放，且無未置告示牌，會令民眾混亂，為此提起異議云云
    。
三、按汽車行駛於高速公路、快速道路或設站管制之道路，不遵
    使用限制、禁止、行車管制及管理事項之管制規則而未依規
    定使用路肩者，處汽車駕駛人新臺幣3,000元以上6,000元以
    下罰鍰，並記違規點數1點，道路交通管理處罰條例第33條
    第1項第9款及第63條第1項第1款分別定有明文。又按汽車駕
    駛人行駛路肩，當場不能舉發，得以非固定式科學儀器取得
    證據資料證明其行為違規，記明車輛牌照號碼、車型等可資
    辨明之資料，以汽車所有人為被通知人製單逕行舉發，此見
    同條例第7條之2第1項第7款、第2項第2款、第4項規定即明
    。
四、經查：
  (一)異議人所有車號2002-QD 號自用一般小客車於96年5 月10日
    上午7 時04分及96年5月15日上午6時59分許行經國道一號南
    下濱海交流匣道處，違規行駛路肩，經警以科學儀器拍照取
    得證據資料逕行舉發等情，除為異議人所自承外，並據證人
    即取締舉發員警甲○○到庭證述明確，另有內政部警政署國
    道公路警察局96年6月9日公警局交字第Z00000000號、第Z00
    000000舉發違反道路交通管理事件通知單2張及採證照片2幀
    在卷可稽，本件逕行舉發與法定程序相符，異議人前揭違規
    事證明確，堪予認定。
  (二)查高速公路設置路肩，本即供緊急事故之救援使用，係屬維
    護公共利益所必要，僅為暫時疏解特定期間交通壅塞現象，
    始於特定路段、時段，例外開放路肩供小型車行駛，且開放
    路段、時段均會有明確告示。參之道路交通管制規則第9條
    第1項第2款規定，汽車行駛高速公路，不得在路肩上行駛，
    或利用路肩超越前車，足見行駛於高速公路，原則上皆不得
    行駛路肩，例外始有開放，例外有開放路段自會設置標誌牌
    告示，如無設置標誌告示，當然是禁止行駛路肩。本件違規
    地點並未開放路肩行駛，更無開放路肩告示，異議人縱係誤
    認開放而行駛路肩，雖無故意亦有過失，不能主張免責。又
    異議人因過失誤認舉發地點開放行駛路肩，致有多次違規行
    駛路肩之行為，而遭多次舉發須受多次處罰，固屬實情，然
    異議人為領有駕駛執照之人，對路肩設置之目的及使用限制
    應知之甚稔，自不能因未及時收受舉發違反道路交通管理事
    件通知單遭連續舉發3次而主張免責，如此方適足以達到督
    促異議人隨時注意交通管制規定，並小心謹慎遵守之行政目
    的。據此，異議人指摘員警連續開罰動機可議或舉發單未及
    時寄發，造成其多次違規，應係推卸責任之詞，無法動搖逕
    行舉發之合法性，亦不影響其違規行為之認定與處罰。
五、綜上所述，本件異議人所有車號2002-QD 號自用一般小客車
    ，分別於民國96年5月10日上午7時04分及96年5月15日上午6
    時59分，行經國道一號南下濱海交流道匣道路處，未依規定
    行駛路肩之違規事實事證明確，原舉發機關以非固定式之科
    學儀器取得證據資料，並記明車輛號牌等可資辨別之資料，
    對異議人即汽車所有人逕行舉發，原處分機關據以分別裁處
    罰鍰4,000元（合計2件共計8,000元），並各記違規點數1點
    （合計2件共記2點），核無違誤，異議人聲明異議，為無理
    由，均應予駁回。
六、據上論斷，應依道路交通管理處罰條例第87條第2 項，道路
    交通案件處理辦法第19條，裁定如主文。
中　　華　　民　　國　　96　　年　　12　　月　31　　　日
　　　　　　　　　交通法庭法　官　陳伯厚
以上正本證明與原本無異。
對於本件裁定如有不服，應於收受送達後5日內，向本院提出抗
告書狀，敘述抗告之理由，抗告於臺灣高等法院。
中　　華　　民　　國　　97　　年　　1 　　月　　2 　　日
                          書記官  黃士元
